# 信用证得核算及披露

提问人：牛虻 时间：2010-09-13 15:59:43
最近接触到一些信用证。有两个问题一直得不到肯定的答案，特此向各位大虾求教讨论一下： 1 、企业收到或开出去的信用证（包括国内/国际信用证）应该在哪个科目下核算好呢？还是不做会计核算而只做一个备查？ 2 、如果对信用证进行了会计核算，那在报表和财务报表注释里应该放在哪里呢？ 目前所知的观点有两种：一个是在应收/应付票据核算，在应收/应付票据下单设一个信用证明细科目，报告披露也单设一个“信用证”明细。部分上市公司的报告里也是这么披露的。 另一种看法是要严格按照票据的定义，不能把信用证放到票据来核算，而是当做一种比较特殊的应收/应付款项。平时按客户/供应商之类的设置备查，报告披露时放在应收/应付账款，不做特别披露。大部分人是这么做的。 望大虾们出来指导一下，到底哪个观点更好一点，灰常感谢！

回答人：chenyiwei
信用证作为一种结算方式，其会计确认也应遵循会计上对于会计要素确认的一般原则。当买方开出信用证时，对于双方而言都只是一项待执行合同，因此双方均无须进行帐务处理（此处不讨论根据银行的规定交存的保证金，下同），仅需作出备查核算和表外信息披露。不应同时就一项待执行合同同时挂出应收和应付。在信用证项下发生货物发出、款项预付、开出票据等业务时，按常规方法进行处理。

回答人：chenyiwei
回复 板凳 wxcpa1981 的帖子这里需要搞清楚一个区别：企业对于信用证项下发生的经济业务（存出保证金、发出货物、开出和收到票据、相关结算等）进行会计处理，不能等同于对收到信用证本身的会计处理。单纯就信用证本身而言，在银行是一个表外核算科目。所以如果仅仅是完成了开证程序，但信用证项下的经济业务尚未发生时，是无需进行会计处理的。但开出和收到信用证的有关情况可进行备查登记和在附注中进行披露。

回答人：chenyiwei
回复 7 楼 牛虻 的帖子关键还是看信用证项下的经济业务是否已经实际发生。单纯对信用证的承兑只是一项承诺，无需进行会计处理，仅需表外披露。

提问人：chdsx 时间：2011-12-28 11:47:07
回复 chenyiwei 的帖子
开证时不做账务处理 ，那将信用证交付时是否也不做账务处理，待到货时按正常的购货核算，借：原材料 贷：应付账款

回答人：chenyiwei
可以这样理解。信用证的开立和交付都只是为商务交易准备条件，并未实质性地开始商务交易。

提问人：chdsx 时间：2011-12-28 15:02:00
回复 chenyiwei 的帖子
若远期信用证客户凭单承兑后，公司即有了付款义务，那么和银行承兑汇票不是一个性质了吗？需要在“应付票据”科目核算付款义务吗

回答人：chenyiwei
性质类似，但如果不以票据作为载体，则流动性较差。所以与不受限制可流通的票据还是存在明显差异的。

提问人：chdsx 时间：2011-12-28 23:57:28
回复 chenyiwei 的帖子
陈版主 若远期信用证已承兑，那么该笔负债是有明确付款期限，不同于一般负债，若在“应付账款”中核算是否合适？
在网上搜到这样的论述，觉得挺有道理，具体如下： 二是将应付远期信用证款纳入“应付账款”核算不够恰当，笔者认为应在“应付票据”下设“信用证”明细账户，核算企业应付的已承兑远期信用证款项。首先“应付账款”不能如实反映企业应付远期信用证款的实际责任性质和紧迫程度。在远期信用证下，申请开证企业应在信用证到期日备足资金偿付账款。如申请开证企业不能如期付款，则由开证行承担付款责任，并将垫付款项转为对企业的短期贷款。因此，从本质上来看，远期信用证所依赖的是银行信用，而“应付账款”所反映的是依赖于企业商业信用的应付供货商款项，将已承兑的远期信用证归人商业信用显然是不当的。其次，企业申请开出的远期信用证在经过承兑后和银行承兑汇票具有更多的相同之处。两者均由银行承担第一付款责任；均要求以真实的商品交易为背景，除了结算功能外，均具备一定的短期融资功能，是银行提供给企业的短期融资产品。另外，在远期信用证下，受益人必须出具远期汇票并且由开证行在得到申请开证企业书面的同意承兑意见后进行承兑。虽然该汇票上的付款人和承兑人均是开证行，但是，该远期汇票不是一个独立的银行票据行为，而是附属于信用证下的一个结算步骤。申请开证企业和开证行实际承担的付款责任与银行承兑汇票结算方式并无本质区别。

回答人：chenyiwei
这种分析有一定道理，实务中可以参考。但不是因为“有明确付款期限”，而是因为已承兑的信用证代表的是银行信用而不是商业信用。

提问人：airbit 时间：2013-09-28 15:06:41
陈版，你好！
总结下买方的远期信用证会计处理，你帮忙看下是否理解有误，谢谢！
1 、开具时，不需会计处理。 但应如何披露？应作为或有负债，还是资本承诺披露？ 个人认为开证只相当于银行授信，是一项权力而不是义务，因此并不需要专门披露。
2 、收到货物时，贷“应付账款”
3 、买方收货后承兑远期信用证，不需账务处理（即不需要重分类至”应付票据“）
4 、远期票据到期了，买方付款给银行，借“应付账款”

回答人：chenyiwei
基本赞同你的意见。但虽然开证时不需要特别的会计处理和披露，但已签约而尚未履行的合同如果金额重大的，应把相关合同的签订本身作为承诺事项披露。另外合同尚未履行前还要考虑是否构成了一项亏损合同。

提问人：windy1978 时间：2014-07-11 20:51:38
陈版主，近期在做一家公司中报审计，出现了一些关于信用证的情况，请给予指点：
1 、例：6.1日公司同A客户与签订销售合同，6.5日A客户通过开户行甲行开具信用证，6.10本公司收到该信用证向A客户发货，并将收货单及相关单证寄回本公司，本公司委托开户行乙向开证行甲审查单据，并经开证行承兑（确认付款函），本公司6.20号接到开户银行通知，开证行已承兑（确认付款），6.22公司与开户行签订福费廷业务，6.25该款计入公司账户。此时公司一般以两种方式向贴现，一种是银行是无追索权贴现（福费廷业务），一种是银行是有追索权贴现（卖方融资），请问陈版主，在取得该款项后，如何6.10收到信用证时不作处理。 6.25该款到账时，进行会计处理： 1 、福费廷业务： 借：银行存款 贷：应收账款 或 借：银行存款 贷：短期借款 2 、贸易融资业： 借：银行存款 贷：应收账款 或 借：银行存款 贷：短期借款 这里面的追索权对公司的会计处理是否会产生影响？
2 、公司对外开出信用证，收到货物承兑信用证，或对方取得信用证议付后，这时公司已经实在产生了一笔应付银行的义务，我觉得就做，借：应付账款 贷：短期借款，所以我觉得airbit的第三步还是值得商榷的。
请陈版主予以指点，谢谢

回答人：chenyiwei
根据解释 5 号第三条规定，根据风险和报酬的实质转移情况，而不仅仅是追索权的法律形式，考虑能否终止确认相应的应收款项。一般福费廷可以终止确认，贸易融资多数不能终止确认，除非买方的信誉非常高。

提问人：ivancheng 时间：2014-12-14 23:30:39
请问该信用证项下发生的经济业务（存出保证金、发出货物、开出和收到票据、相关结算等）需要作为承诺事项披露的话，至少需要披露什么内容？是否对于存出保证金、发出货物、开出和收到票据、相关结算等均需做出披露？ 在您下面的点评中有说到“虽然开证时不需要特别的会计处理和披露，但已签约而尚未履行的合同如果金额重大的，应把相关合同的签订本身作为承诺事项披露。”这个“相关合同的签订本身”需要披露一些什么事项？ 准则及讲解中似乎没有承诺事项的详细要求，国际会计准则中是否有可以参考的？
谢谢

回答人：chenyiwei
对于承诺事项，原《企业会计制度》体系下的“问题解答一”（财会[2002]18号）中有以下解释，可供参考。新准则下也基本适用：
问：企业对其他单位的承诺事项是否需要披露？ 答：承诺，指由合同或协议的要求引起的义务，在未来的特定期间内，只要特定条件达到，即发生现金流出、其他资产的减少或负债的增加。因此，企业在正常经营过程中对其他单位作出的具有法律约束力的重要承诺事项，例如，企业为其联营企业提供债务担保，并承诺在未来期间以一定的价格从其联营企业购入或向其联营企业出售某项产品等，应在会计报表附注中予以披露，包括承诺事项的性质、承诺的对象、承诺的主要内容、承诺的时间期限、承诺的金额、相关的违约责任等。